臺灣高等法院臺中分院刑事判決　　　　　　　　　　九十一年度上訴字第九四二號
　　上　訴　人　臺灣彰化地方法院檢察署檢察官
　　被　　　告　丁○○
　　　　　　　　丙○○
右上訴人因被告搶奪案件，不服台灣彰化地方法院九十一年度訴字第二八六號，中華
民國九十一年五月八日第一審判決（起訴案號：台灣彰化地方法院檢察署九十年度偵
字第四六六八號），提起上訴，本院判決如左：
　　主      文
上訴駁回。
    理      由
一、本案經本院審理結果，認第一審判決諭知被告無罪，並無違誤，應予維持，並引
    用第一審判決書記載之證據及理由（如附件）。
二、上訴人即檢察官上訴意旨略以：依告訴人之指訴，被告二人催討錢財之方式，顯
    不似替人討債，行徑近乎無賴要錢。又告訴人指稱看到其中一人拿錢筒，事後清
    算結果發現短少，足以證明減少之錢係被拿錢筒之丁○○帶走。依上開證據，一
    般人不至於懷疑，原審判決卻只認定只是告訴人感覺減少而已，實與一般人之認
    知有所違背云云。查證人即告訴人乙○○於本院調查時，仍證稱：沒有注意到丁○○有自錢桶內拿錢。錢筒也在被掀掉之糕餅附近等語，足認錢筒係同時被掀落
    至地上，並在告訴人之旁。如被告丁○○有拿走掉落地上之錢，告訴人應可目睹
    。且告訴人證稱上開錢筒內放有零錢（硬幣）、五十、一百、五百之鈔票，是預
    備要找客人錢的。買賣收的錢也會放筒內，如有一千大鈔會另外放等語。上開錢
    筒內之錢，係備以找錢，且同時置放向客人收取之款項，是筒內之款項確實數目
    ，若非經清點，即難知悉。告訴人於本院一再訊問何以知道錢筒內之錢有短少時
    ，僅稱確實有短少，並未證稱何以知道短少。是告訴人稱錢筒之錢有短少，係其
    個人臆測之詞，不能遽以採信。且縱有短少，告訴人既未目睹被告等拿走，亦不
    能認係被告二人取走。另被告丁○○於本院審理時，提出李東成為發票人、面額
    新台幣七萬七千元之支票一紙；而告訴人亦證稱其父名李東成。是被告丁○○辯
    稱欲前往向李東成討債，並非無據。本件並無證據證明被告二人有搶奪犯行。上
    訴人仍執前詞指摘原審判決不當，其上訴無理由，應予駁回。
三、據上論斷，應依刑事訴訟法第三百七十三條、第三百六十八條，判決如主文。
本案經檢察官甲○○到庭執行職務。
中      華      民      國　    九十一     年     七      月   三十一 　日
                                臺灣高等法院臺中分院刑事第九庭
                                      審判長法　官　陳　筱　珮
                                      　　　法  官  康  應  龍
                                      　　　法  官  趙  春  碧
右正本證明與原本無異。
如不服本判決應於收受送達後十日內向本院提出上訴書狀，其未敘述上訴之理由者並
得於提起上訴後十日內向本院補提理由書（均須按他造當事人之人數附繕本）。
　　　　　　　　　　　　　　　　　　　　　　書記官  陳　文　琴
中      華      民      國　    九十一     年     八      月     二 　　日
                 　　 Ｒ
臺灣彰化地方法院刑事判決                          九十一年度訴字第二八六號
    公  訴  人  臺灣彰化地方法院檢察署檢察官
    被      告  丁○○  男  二十三歲（民國○○○年○月○○○日生）
                        住彰化縣鹿港鎮○○里○○路二五八號
                        身分證統一編號：Ｚ000000000號
                丙○○  男  二十八歲（民國○○○年○○月○○○日生）
                        住彰化縣福興鄉○○村○○路六十二之三十三號
                        身分證統一編號：Ｚ000000000號
右列被告等因搶奪案件，經檢察官提起公訴（九十年度偵字第四六六八號），本院判
決如左：
    主  文
丁○○、丙○○均無罪。
    理  由
一、公訴意旨以: 被告丁○○、丙○○共同意圖為自己不法之所有，於民國九十年七
    月二日晚上十時三十分許，前往位於彰化縣鹿港鎮○○路四二七號乙○○所營之
    九龍齋糕餅店，以討債為藉口，搗毀店內擺放之糖果、糕餅等物（毀損罪嫌部分
    未提出告訴），被告丁○○並趁乙○○不注意之際，搶奪店家所擺放錢筒內之現
    金約新台幣二千餘元，得手後，二人隨即逃逸；案經彰化縣警察局鹿港分局報請
    偵辦，因認被告二人均係涉犯刑法第三百二十五條第一項之搶奪罪嫌。
二、公訴人認被告二人涉有上開共同搶奪犯嫌，係以被害人乙○○、證人即逮捕被告
    丙○○之警員周文彬到庭證述屬實為主要論據；訊據被告二人均堅詞否任有何搶
    奪犯行，被告丁○○辯陳: 伊只是人在外面搗毀被害人的東西的等語；被告丙○○辯稱: 當天是丁○○到伊家泡茶，說要去收錢伊就陪去，到了的時候伊僅站在
    大馬路邊看他們二人在談事情等語。
三、按犯罪事實應依證據認定之，無證據不得推定其犯罪事實，又不能證明被告犯罪
    者，應諭知無罪之判決，此於刑事訴訟法第一百五十四條及同法第三百零一條第
    一項分別定有明文；及按認定不利於被告之事實須依積極證據，茍積極證據不足
    為不利於被告事實之認定時，即應為有利於被告之認定，更不必有何有利之證據
    ；又按事實審法院對於證據之取捨，依法雖有自由判斷之權，然積極證據不足證
    明犯罪事實時，被告抗辯或反證縱屬虛偽，仍不能以此資為積極證據應予採信之
    理由；再按事實之認定，應憑證據，如未能發現相當證據，或證據不足以證明，
    自不能以推測或擬制之方法，以為裁判基礎（最高法院三十年上字第八一六號、
    三十年上字第四八二號、四十年台上字第八六號判例參照）。又認定犯罪事實，
    所憑之證據，雖不以直接證據為限，間接證據亦包括在內，然無論直接或間接證
    據，其為訴訟上之證明，須於通常一般之人均不致於有所懷疑，而得確信其為真
    實之程度者，始得據為有罪之認定，倘其證明尚未達到此一程度，而有合理之懷
    疑存在時，即無從為有罪之認定（最高法院七十六年台上字第四九八六號判例參
    照）。
四、經查，被害人乙○○於本院審理中指陳: 「（當天的情形如何？）當天被告二人
    來找我我覺得莫名其妙，丙○○站在我店的前面旁邊沒有動手，是丁○○翻我的
    東西掀我的東西並翻倒我的錢筒，我因為在撿東西所以我沒有注意到丁○○手上
    是否有拿走我的錢，我是事後經過點算錢筒內的錢卻剩下幾千元才發現有短少，
    當天被告二人可能是有看到警察才心虛跑走，我也追出去，我遇到巡邏車我就向
    警員報案，但是丙○○當時及後來的情況我都沒有注意到。當天錢筒的位置就是
    今日警員模擬補照照片上的位置。我的東西是從屋內一直延伸擺出是從屋內一直
    擺設到騎樓上的。」等語，足見被告丙○○確站立店前沒有動手，被告丙○○是
    否有共犯之意思？已有可疑；又本件被害人並未親見被告丁○○有搶奪動作或手
    中握有現金，且被害人事前並未先點畢錢筒內錢數，係案發事後始盤點金額，縱
    此盤點後覺得有少，但既缺乏事前原有之金額總數，自難以被害人感覺有減少一
    節，即認定被告丁○○必有搶奪犯行；另錢筒係被告丁○○在翻掀其他店內物品
    時一同被翻倒，此與意在搶奪錢筒而翻倒錢筒有別，亦難得被告丁○○確有搶奪
    犯行之輔證；況被告丁○○掀翻店內物品犯行，已構成毀損罪，衡情被告丁○○
    發現有警車接近，立刻拔腿奔逃，及被告丙○○為避免徒增自己困擾，見狀一同
    隨被告丁○○離開現場，亦在一般人之情理反應之內，自難以被告二人有逃離現
    場之動作，即遽認二人有共同搶奪之犯行。綜上本件依公訴人所舉、及本院調查
    所得之證據，尚未達通常一般之人均不致於有所懷疑，而得確信其為真實之程度
    ，既有合理之懷疑存在，應為被告二人無罪之諭知。
據上論斷，應依刑事訴訟法第三百零一條第一項，判決如主文。
中    華    民    國    九十一    年      五       月        八         日
                                臺灣彰化地方法院刑事第一庭
                          法      官  吳  俊  螢
右正本證明與原本無異。
如不服本判決，應於送達後十日內向本院提出上訴狀(須附繕本)。
告訴人或被害人對於判決如有不服具備理由請求檢察官上訴者，其上訴期間之計算係
以檢察官收受判決正本之日期為準。
                                    法院書記官  莊  素  美
中    華    民    國    九十一    年      五       月        九         日
